【裁判字號】    89,交易,195
【裁判日期】    890914
【裁判案由】    過失傷害
【裁判全文】
臺灣臺中地方法院刑事判決                        八十九年度交易字第一九五號
    公  訴  人  臺灣台中地方法院檢察署檢察官
    被      告  乙○○
    選任辯護人  劉憲璋
右列被告因過失傷害案件，經檢察官提起公訴（八十九年度偵字第二○六一號），本
院判決如左：
    主  文
乙○○從事業務之人，因業務上過失傷害人致重傷，處有期徒刑拾月。
    事  實
一、乙○○係永鍛股份有限公司之司機，平日駕駛車牌號碼Ｆ六－三四六號自用大貨
    車載運貨物予客戶，乃從事駕駛業務之人，於民國（下同）八十八年八月十八日
    中午十二時三十分許，駕駛上開自用大貨車載運鐵塊外出送貨，沿台中縣龍井鄉
    ○○路二五一巷由南往北方向行駛，途經台中縣龍井鄉○○路二五一巷與三港路
    之無號誌交岔路口時，本應注意行經無號誌之交岔路口時，應減速慢行，作隨時
    停車之準備；汽車行駛時，駕駛人應注意車前狀況，並隨時採取必要之安全措施
    ；又車輛行至無號誌之交岔路口，於未劃分幹、支線者，如同為直行車，左方車
    應暫停讓右方車先行，而依當時天氣晴朗，日間自然光，路面乾燥、無缺陷，又
    無不能注意之情形，詎其能注意，竟疏未注意車前狀況及讓車，猶貿然以時速三
    、四十公里之速度直行穿越，適有丙○○騎乘車牌號碼ＨＦＢ－八三○號重型機
    車，沿台中縣龍井鄉○○路由東往西行駛至該交岔路口，亦疏未注意車前狀況，
    致乙○○所駕駛上開自用大貨車右側車門處與丙○○所騎乘之機車車頭部位發生
    碰撞，使丙○○當場飛離機車，跌落地面，造成丙○○受有頭部外傷併右側腦內
    挫傷、股骨及脛骨骨折、反應遲緩，致左上肢肌肉萎縮現象，下肢臗關節運動限
    制，而有明顯一肢以上機能難治之重傷害。乙○○於肇事後，在未經有偵查權之
    機關或公務員發覺為犯嫌前，向到場處理本件車禍之警員甲○○自首即陳明其為
    肇事者及肇事經過，並願接受裁判。
二、案經丙○○訴由台中縣警察局烏日分局報請台灣台中地方法院檢察署檢察官偵查
    起訴。
    理  由
一、訊之被告乙○○固坦承其於前開時地與告訴人丙○○發生車禍之事實，惟矢口否
    認有何業務過失致重傷之犯行，並辯稱：當時機車突然衝過來，撞到我右車門，
    我時速約三、四十公里，我有減速，但沒有暫停，因路口有樹木遮蔽視線，所以
    看不清楚路況云云。然查，右揭事實，業據告訴人丙○○於警訊時指述綦詳，且
    被告亦自承行經該交岔路口前未暫停讓車等情，並有台中縣警察局道路交通事故
    調查報告表一紙、現場照片五張及診斷證明書一紙附卷可稽，且告訴人丙○○確
    因本件車禍造成頭部外傷併右側腦內挫傷、股骨及脛骨骨折、反應遲緩，致左上
    肢肌肉萎縮現象，下肢臗關節運動限制，呈現輕度智能不足等情，有台中榮民總
    醫院鑑定書附卷可稽，足徵告訴人於警訊時所指述之情節應非子虛，而被告前開
    所辯，無非事後卸責之詞，自不足採信。
二、按過失致重傷罪之構成要件，除須行為人具有依刑法第十四條所規定之應注意能
    注意而不注意之行為不法外，尚須具備有結果不法之要件，亦即須以行為人之行
    為為結果發生之原因、結果必須具有可避免性、結果以及因果歷程必須客觀可預
    見。因此若行為人雖違背注意義務，而發生構成要件之該當結果，但如已幾近確
    定之可能性，可確認行為人縱然符合注意義務之要求，保持客觀必要之注意，而
    構成要件之結果仍會發生，則此結果即係客觀不可避免，而無結果不法，行為人
    即因之不構成過失犯。然查，被告行經無號誌之交岔路口時，應注意車前狀況及
    讓車，若被告能遵守規定讓車，則不會有機車碰撞之情形，亦不致造成告訴人受
    傷之結果，是該構成要件之結果仍具有可避免性，而被告主張其過失行為之結果
    有不可避免性，自不足採。
三、復按在道路交通事故之刑事案件上所謂之「信賴原則」，係指參與交通行為之一
    方遵守交通法規秩序，而得信賴同時參與交通行為之對方或其他人，亦必會遵守
    交通法規秩序，不致有違反交通法規秩序之行為發生，因此，對於對方或其他人
    因違反交通法規秩序之行為所導致之危險結果，即無注意防免之義務，從而得以
    免負過失責任（最高法院八十六年度台上字第二四二六號判決意旨參考），反之
    ，若因自己未能遵守交通法令之規定，未盡相當之注意義務，即不得以信賴他方
    能遵守交通規則為由，以免除自己之責任。查本件被告既有行經無號致知交岔路
    口不讓車之違反通交法令規定之行為，自無由主張信賴原則，以免除其過失。
四、按行經無號誌之交岔路口時，應減速慢行，作隨時停車之準備；汽車行駛時，駕
    駛人應注意車前狀況，並隨時採取必要之安全措施；又車輛行至無號誌之交岔路
    口，於未劃分幹、支線者，如同為直行車，左方車應暫停讓右方車先行，道路交
    通安全規則第九十三條第一項第四款、第九十四條第三項、第一百零二條第一項
    第二款分別定有明文。經查，本件被告於前開時地駕車，本應注意遵守上開規定
    ，而肇事地點為無號誌之交岔路口，依當時天氣晴朗，日間自然光，路面乾燥、
    無缺陷，有上開道路交通事故調查報告表附卷可查，又無不能注意之情形，詎其
    能注意，竟疏未注意車前狀況及讓車，猶貿然以時速三、四十公里之速度直行穿
    越，因而肇事，致告訴人丙○○受有如是事實欄所示之傷害，足見被告確有過失
    ，雖告訴人亦疏未注意車前狀況，即逕行直行穿越，而與有過失，惟被告仍難辭
    過失之責，且其過失行為與告訴人受重傷間具有相當因過關係。本件事證明確，
    被告犯行洵堪認定。
五、按刑法第十條第四項第四款所稱毀敗一肢以上之機能，以及同項第六款所稱其他
    於身體或健康，有重大不治或難治之傷害，均屬重傷。查本件告訴人丙○○因本
    件車禍受有頭部外傷併右側腦內挫傷、股骨及脛骨骨折、反應遲緩，致左上肢肌
    肉萎縮現象，下肢臗關節運動限制，而有明顯一肢以上機能難治之傷害，此有台
    中榮民總醫院神經外科鑑定書一紙在卷可考；又告訴人丙○○因本件車禍造成頭
    部挫傷合併顱內出血及左下肢骨折，目前呈現輕度智能不足，並因腦傷造成部分
    認知功能障礙，故其整體精神狀態屬於「精神耗弱」，無法處理自己事務之能力
    ，經本院家事法庭裁定宣告為禁治產人，有該民事裁定書影本附卷可查，是告訴
    人丙○○所受傷害應屬前開所稱之重傷。
六、查被告乙○○係永鍛股份有限公司之司機，平日駕駛上開自用大貨車載運貨物予
    客戶，乃從事駕駛業務之人，其於執行業務中肇事致人受重傷，核其所為，係犯
    刑法第二百八十四條第二項後段之業務過失致重傷害罪。又被告於肇事後，在未
    經有偵查權之機關或公務員發覺為犯嫌前，向到場處理本件車禍之警員甲○○陳
    明其為肇事者及肇事經過，並願接受裁判，已據被告供承在卷，復經證人甲○○
    到庭結證屬實，並有證人甲○○所製作之上開道路交通事故調查報告表報案人欄
    內記載被告等情可稽，核與自首要件相符，依法減輕其刑。爰審酌被告肇事後迄
    今仍未與告訴人達成和解賠償損害，及其過失程度，告訴人所受傷勢非輕與犯罪
    後猶飾詞狡辯之態度等一切情狀，量處如主文所示之刑。
據上論斷，應依刑事訴訟法第二百九十九條第一項前段，刑法第二百八十四條第二項
後段、第六十二條前段，罰金罰鍰提高標準條例第一條前段，判決如主文。
中      華      民      國    八十九    年      九      月     十四     日
                                    台灣台中地方法院交通法庭
                法  官  夏  一  
右正本證明與原本無異。
如不服本判決，應於判決送達後十日內向本院提出上訴狀( 應附繕本 )，上訴於臺灣
高等法院臺中分院。
                                        書記官
中      華      民      國    八十九    年      九      月     二十     日
刑法第二百八十四條第二項
從事業務之人，因業務上過失傷害人者，處一年以下有期徒刑、拘役或一千元以下罰
金。致重傷者，處三年以下有期徒刑、拘役或二千元下罰金。


司法院資訊處製作；財團法人民間司法改革基金會備份。
